【裁判字號】    97,抗,172
【裁判日期】    971031
【裁判案由】    商務仲裁執行
【裁判全文】
臺灣桃園地方法院民事裁定               97年度抗字第172號
抗  告  人  廣東深鼎律師事務所
法定代理人  甲○○
代  理  人  李長生律師
相  對  人  添進裕機械股份有限公司
法定代理人  乙○○
代  理  人  顧立雄律師
            許慧如律師
上列當事人間聲請商務仲裁執行裁定事件，抗告人對於中華民國
97年6 月30 日本院97年度仲執字第1號裁定提起抗告，本院合議
庭裁定如下：
    主  文
抗告駁回。
抗告程序費用新台幣壹仟元由抗告人負擔。
    理  由
一、按法院關於仲裁事件之程序，除本法另有規定外，適用非訟
    事件法，非訟事件法未規定者，準用民事訴訟法，仲裁法第
    52條定有明文。關於仲裁判斷聲請法院為執行裁定許可強制
    執行，仲裁法並未就此規定其程序，則關於此項聲請及抗告
    ，自應適用非訟事件法相關規定。是聲請人依前開規定聲請
    仲裁判斷執行裁定事件屬非訟事件，法院所為准駁之裁定，
    無確定實體法上法律關係存否之性質，法院僅依非訟事件程
    序為形式上審查，如係就仲裁判斷標的之爭議或範圍之實體
    法律關係爭執者，應就爭執事項另行起訴以資解決。次按非
    訟事件聲請書狀或筆錄應載明下列各款事項：(四)聲請之意旨
    及其原因、事實，非訟事件法第30條第1 項第3 款亦有明文
    。是依上揭條文之規定，聲請人自應將聲請之意旨及原因、
    事實清楚表明於聲請書狀中，以作為法院審酌及相對人答辯
    之依據，合先敘明。
二、本件抗告意旨略以：抗告人於原審係據臺灣地區與大陸地區
    人民關係條例第74條之規定提出聲請，係言「民事聲請狀」
    ，而非「強制執行聲請狀」，聲明雖主張相對人應給付新台
    幣（下同）3,119,672 元及執行費用，惟此乃表明法院裁定
    認可後，有執行名義，是本件聲請目的即是聲請裁定認可，
    非直接聲請准予強制執行，原裁定未依民法第98條探求當事
    人真意，逕以「聲請認可執行，顯然於法不合」而駁回聲請
    ，顯有違誤。是以，原裁定依民法第202 條之規定認為抗告
    人應請求以人民幣給付，不得逕行請求以我國通用貨幣給付
    ，惟究應以何種貨幣給付，須待裁定認可後聲請強制執行時
    審酌，且抗告人尚未聲請強制執行，無庸支出強制執行費用
    ，原裁定容有誤會云云。爰提起本件抗告，求為廢棄原裁定
    等語。
三、相對人答辯意旨略以：抗告人於原審提出之全部書狀均表明
    係為強制執行聲請事件，不僅載明執行債權金額、執行名義
    ，更聲請裁定執行費用負擔等，顯不符臺灣地區與大陸地區
    人民關係條例第74條規定，原裁定此部分之認定實無違誤。
    又民法第202 條僅債務人得選擇以中華民國通用貨幣給付債
    權人，而債權人並無逕行請求債務人給付中華民國通用貨幣
    之權利。爰聲明如主文所示。
四、經查，按解釋意思表示，應探求當事人之真意，不得拘泥於
    所用之辭句。民法第98條定有明文。又解釋契約固須探求當
    事人之真意，不能拘泥於契約之文字，但契約文字業已表示
    當事人真意者，即不得反捨契約文字，而更為曲解；解釋私
    人之契約，應通觀全文，並斟酌立約當時之情形，以期不失
    立約人之真意；另解釋當事人所立書據之真意，以當時之事
    實及其他一切證據資料為其判斷之標準，不能拘泥字面或截
    取書據中一二語，任意推解致失真意（此有最高法院17年上
    字第1118號判例、18年上字第1727號判例、19年上字第28號
    判例意旨參照）。從而，解釋當事人間之書據，除應本於誠
    信原則、經濟目的，依經驗法則而為判斷外，亦須綜合當事
    人立約時之一切情況，以為探求。而解釋意思表示所探求者
    ，即非表意人內心之意思，亦非相對人主觀上所了解之意思
    ，而是法律行為上之客觀意義，亦即探求當事人表示行為之
    客觀意義。本件抗告人於原審提出之民事聲請狀第1 、2 頁
    記載：為聲請准予強制執行事：(一)聲請強制執行的內容：債
    務人應給付新台幣3,119,672 元及執行費用（人民幣704215
    元X4.43 ＝3,119,672 元）(二)執行名義：中國國際經濟貿易
    仲裁委員會裁決書（2007）中國貿仲深裁字第33號（證物一
    ）等語（參見原審卷第5 、6 頁）。且抗告人於97年5 月15
    日提出之民事答辯狀亦重申「特狀請鈞院鑑核惠予裁定強制
    執行」等語（參見原審卷第180 頁）。準此，依抗告人於原
    審提出之聲請狀以觀，不論由字面意義或由探求真意，抗告
    人表示行為之客觀意義，已足認係聲請強制執行之意思甚明
    。故抗告人之聲請顯不符臺灣地區與大陸地區人民關係條例
    第74條規定「在大陸地區作成之民事確定裁判、民事仲裁判
    斷，不違背臺灣地區公共秩序或善良風俗者，得聲請法院裁
    定認可」、「前項經法院裁定認可之裁判或判斷，以給付為
    內容者，得為執行名義」，原裁定此部分之認定實無違誤。
    是抗告意旨，要非可採，其求為廢棄原裁定，為無理由，應
    予駁回。
五、據上論結，本件抗告為無理由，依仲裁法第52條，非訟事件
    法第46條、第21條第2 項、第24條第1 項，民事訴訟法第49
    5 條之1 第1 項、第449 條第1 項、第95條、第78條，裁定
    如主文。
中    華    民    國    97    年    10    月    31    日
                  民事第一庭  審判長法  官  郭琇玲
                                    法  官  陳雪玉
                                    法  官  林哲賢
上為正本係照原本作成。
本裁定除以適用法規顯有錯誤為理由，並經本院許可外，不得再
抗告。如提起再抗告，應於收受後10日內，向本院提出再抗告狀
，並繳納再抗告費新台幣1,000 元。
中    華    民    國    97    年    10    月    31    日
                                    書記官  羅美英


司法院資訊處製作；財團法人民間司法改革基金會備份。
